ACORDAO-COMPLETO-2546143

ACÓRDÃO 4561/2022 ATA 28/2022 - PRIMEIRA CÂMARA

VISTOS, relatados e discutidos estes autos de embargos de declaração opostos pelas Sras. Sandra Maria da Silva Costa Azevedo e Sheila Chaves Gama de Souza ao Acórdão 3278/2022-TCU-Primeira Câmara, que apreciou tomada de contas especial instaurada pela Secretaria Executiva do então Ministério do Esporte, em razão da impugnação parcial das despesas do Convênio 45/2008, 
ACORDAM os Ministros do Tribunal de Contas da União, reunidos em sessão da Primeira Câmara, ante as razões expostas pelo Relator, em:
9.1. conhecer dos presentes embargos de declaração, nos termos do art. 34, caput e § 1º, da Lei 8.443/1992, para, no mérito, rejeitá-los; e
9.2. dar ciência desta deliberação às recorrentes.

Embargos de declaração opostos pelas Sras. Sandra Maria da Silva Costa Azevedo e Sheila Chaves Gama de Souza ao Acórdão 3.278/2022-1ª Câmara, que julgou irregulares suas contas e as condenou ao pagamento de débito e multa.

Primeira Câmara

Ministério do Esporte (extinta).

3. Responsáveis/Recorrentes:
3.1. Responsáveis: Adriano José dos Santos (XXX.457.487-XX); Instituto de Desenvolvimento Educacional, Social e Político (Idesp) (07.521.696/0001-40); Luiz Lindbergh Farias Filho (XXX.493.514-XX); Município de Nova Iguaçu/RJ (29.138.278/0001-01); Romário Galvão Maia (XXX.206.845-XX); Sandra Maria da Silva Costa Azevedo (XXX.772.637-XX); Sheila Chaves Gama de Souza (XXX.906.637-XX).
3.2. Recorrentes: Sandra Maria da Silva Costa Azevedo (XXX.772.637-XX); e Sheila Chaves Gama de Souza (XXX.906.637-XX).

13.1. Ministros presentes: Walton Alencar Rodrigues (Presidente), Benjamin Zymler (Relator), Vital do Rêgo e Jorge Oliveira.
13.2. Ministros-Substitutos presentes: Augusto Sherman Cavalcanti e Weder de Oliveira.

BENJAMIN ZYMLER

Ministro Benjamin Zymler.

Cuidam os autos de embargos de declaração opostos pelas Sras. Sandra Maria da Silva Costa Azevedo e Sheila Chaves Gama de Souza ao Acórdão 3278/2022-TCU-Primeira Câmara.
2.	O presente feito trata, originalmente, de tomada de contas especial instaurada pela Secretaria Executiva do então Ministério do Esporte, em razão da impugnação parcial das despesas do Convênio 45/2008, firmado com a Prefeitura Municipal de Nova Iguaçu/RJ, cujo objeto era a implantação de 150 núcleos de esporte educacional do Programa Segundo Tempo (PST) , para atendimento a crianças, adolescentes e jovens, por meio do desenvolvimento de práticas esportivas educacionais.
3.	Para a consecução da avença, foi previsto o aporte de R$ 12.492.470,00, sendo R$ 10.264.970,00 oriundos da União, e o restante equivalendo à contrapartida. Em 21/12/2008, foi assinado o Primeiro Termo Aditivo ao convênio, no valor adicional de R$ 492.619,68, sendo R$ 397.500,00 oriundos do concedente, e o restante correspondendo à contrapartida do ente municipal. 
4.	Do total pactuado, somente foram liberados os valores de R$ 5.132.485,00 e R$ 397.500,00, em 4/7/2008 e 28/9/2009, respectivamente. A avença foi rescindida em 1º/11/2011, tendo em vista as "[...] dificuldades encontradas pela entidade em estruturar e implementar as ações imprescindíveis ao desenvolvimento da parceria firmada com a Prefeitura Municipal de Nova Iguaçu/RJ".
5.	Submetidos os autos a esta Corte de Contas, a então Secex/RJ promoveu a citação dos Srs. Luiz Lindbergh Farias Filho, Romário Galvão Maia, Adriano José dos Santos, Sheila Chaves Gama de Souza e Sandra Maria da Silva Costa Azevedo, do Município de Nova Iguaçu/RJ e do Instituto de Desenvolvimento Educacional, Social e Político (Idesp) , por débitos ocorridos nos respectivos períodos de gestão, em virtude da "não execução do objeto pactuado e do atingimento parcial dos objetivos avençados, que propiciou a ocorrência de impugnação parcial das despesas realizadas com os recursos do Convênio 45/2008 e aditivos, firmados com a Prefeitura Municipal de Nova Iguaçu/RJ".
6.	O mérito do processo foi analisado pela referida unidade técnica e pela SecexTCE, que assumiu a responsabilidade pela condução do feito. Após a juntada e o exame de elementos adicionais de defesa trazidos pela Sra. Sheila Chaves Gama de Souza e pelo Sr. Luiz Lindbergh Farias Filho, o Tribunal decidiu, por meio do Acórdão 3278/2022-TCU-Primeira Câmara, no que interessa ao deslinde da presente etapa processual:
	"9.1. julgar irregulares as contas dos Srs. Luiz Lindbergh Farias Filho, Sheila Chaves Gama de Souza, Adriano José dos Santos, Romário Galvão Maia e Sandra Maria da Silva Costa Azevedo e do Instituto de Desenvolvimento Educacional, Social e Político (Idesp) , em virtude das irregularidades aludidas nas letras "c1", "c2" e "c4" do item 131 da instrução da SecexTCE, nos termos dos arts. 1°, inciso I, 16, inciso III, alínea "c", 19 e 23, inciso III, da Lei 8.443/1992;
	9.2. condenar os responsáveis designados a seguir ao pagamento solidário das quantias abaixo indicada, com a incidência dos devidos encargos legais, calculados a partir das datas correspondentes até o efetivo recolhimento, na forma da legislação em vigor, nos termos dos arts. 1°, inciso I, 16, inciso III, alínea "c", 19, parágrafo único, e 23, inciso III, da Lei 8.443/1992:
	[...]
	9.2.3. Sras. Sheila Chaves Gama de Souza e Sandra Maria da Silva Costa Azevedo e Instituto de Desenvolvimento Educacional, Social e Político - Idesp:
	Valor original (R$) 
	Data da ocorrência
	Débito/Crédito

	62.850,00
	16/4/2010
	Débito

	105.900,00
	17/5/2010
	Débito

	95.270,00
	27/5/2010
	Débito

	91.748,33
	23/6/2010
	Débito

	5.600,00
	25/6/2010
	Débito

	600,00
	29/6/2010
	Crédito

	24.300,00
	8/7/2010
	Débito

	81.171,66
	29/7/2010
	Débito

	76.026,68
	27/8/2010
	Débito

	8.000,00
	5/10/2010
	Débito

[...]
9.6. aplicar as seguintes multas individuais, nos termos do art. 57 da Lei 8.443/1992:
[...]
9.6.3. Sra. Sheila Chaves Gama de Souza: R$ 100.000,00;
9.6.4. Sra. Sandra Maria da Silva Costa: R$ 100.000,00;"
7.	Irresignadas com essa deliberação, as Sras. Sandra Maria da Silva Costa Azevedo e Sheila Chaves Gama de Souza ingressaram com os presentes embargos de declaração, nos quais alegaram, em apertada síntese, que:
7.1.	Sra. Sandra Maria da Silva Costa Azevedo:
a)	não foram analisados os documentos que comprovam que a recorrente, impulsionada por sua boa-fé e sem o cometimento de erro grosseiro, deu andamento à execução do convênio até o ponto em que, independentemente de sua vontade, não mais foi possível avançar, porquanto a avença foi rescindida unilateralmente pelo órgão concedente;
b)	não há, na decisão recorrida, qualquer alusão à veemente defesa da embargante, "contestando a insinuação de que nos autos não há evidências da sua boa-fé"; trata-se de flagrante omissão, pois, segundo abalizada doutrina, a má-fé e o dolo não se presumem, de forma que o Tribunal deveria ter comprovado que a recorrente agiu com "propósitos cavilosos, intuitos contrários ao Direito ou a moral";
c)	a prescrição da pretensão punitiva do TCU é regulada pela Lei 9.873/1999, descabendo a aplicação do prazo decenal previsto na legislação civil (art. 205 do Código Civil) , nos termos da jurisprudência do STF (citou) ; e
d)	no presente caso, o termo inicial da contagem da prescrição foi a data da rescisão do convênio, em 1º/11/2011; considerando que a responsável recebeu a sua citação em 23/3/2018, não tendo havido, nesse período, nenhum ato inequívoco de apuração do fato, a multa deve ser afastada, haja vista o transcurso do prazo prescricional.
7.2.	Sra. Sheila Chaves Gama de Souza:
a)	os mesmos argumentos manejados nas letras "a", "b" e "c" do subitem anterior;
b)	não foram analisadas as alegações da recorrente quanto às medidas adotadas para a continuidade da avença e os motivos pelos quais não buscou o Poder Judiciário;
c) 	há contradição gravíssima, uma vez que foram apontadas, na dosimetria da multa, decisões desfavoráveis à responsável que não lhe dizem respeito ou estão em fase de recurso;
d)	foi inválida a notificação da recorrente pelo Ministério do Esporte, por meio de edital, porquanto não foi demonstrado o esgotamento das medidas necessárias para a sua localização; assim, considerando o termo inicial para a contagem da prescrição, em 1º/11/2011, a possibilidade de aplicação de sanção teria se esgotado em 1°/11/2016, de sorte que deve ser afastada a multa que lhe foi imputada
8.	Com isso, as embargantes requerem o provimento do expediente recursal, a fim de que sejam afastados o débito e a sanção consignados no Acórdão 3278/2022-TCU-Primeira Câmara.
	É o relatório.

Beatris Jardim de Azevedo (117.413/OAB-RJ) e outros, representando Instituto de Desenvolvimento Educacional, Social e Político (Idesp); Ernesto Baccherini, representando Sandra Maria da Silva Costa Azevedo; Maria Inês Sobreira de Azevedo (1.622-A/OAB-RJ)e outros, representando Sheila Chaves Gama de Souza; Rodrigo Nóbrega Farias (OAB/PB 10.220), Paulo Henrique Teles Fagundes (72474/OAB-RJ) e outros, representando Luiz Lindbergh Farias Filho; Roberto Carlos Vasconcelos (031.664/OAB-RJ), representando Adriano José dos Santos; Wanessa Martinez Vargas (168.812/OAB-RJ), representando o Município de Nova Iguaçu/RJ.

Subprocurador-Geral Paulo Soares Bugarin.

EMBARGOS DE DECLARAÇÃO EM TOMADA DE CONTAS ESPECIAL. CONVÊNIO PARA EXECUÇÃO DO PROGRAMA SEGUNDO TEMPO. CELEBRAÇÃO DE SUBCONVÊNIO PARA REALIZAÇÃO DE PARTE DO OBJETO DA AVENÇA. NÃO COMPROVAÇÃO DA CORRETA APLICAÇÃO DOS RECURSOS TRANSFERIDOS. AUSÊNCIA DE DOCUMENTOS APTOS A DEMONSTRAR A REGULAR EXECUÇÃO FÍSICA E FINANCEIRA DA AVENÇA. CITAÇÃO. CONTAS JULGADAS IRREGULARES, COM IMPUTAÇAO DE DÉBITO E APLICAÇÃO DE MULTA. FIXAÇÃO DE NOVO E IMPRORROGÁVEL PRAZO PARA O MUNICÍPIO DE NOVA IGUAÇU/RJ DEVOLVER OS RECURSOS APLICADOS EM SEU BENEFÍCIO COM DESVIO DE FINALIDADE. ADIAMENTO DE JULGAMENTO DOS RESPONSÁVEIS SOLIDÁRIOS POR ESTA DÍVIDA. AUSÊNCIA DE VÍCIO DE OMISSÃO E OBSCURIDADE NA DECISÃO ATACADA. CONHECIMENTO E REJEIÇÃO DOS EMBARGOS DE DECLARAÇÃO.

TOMADA DE CONTAS ESPECIAL (TCE)

Secretaria de Controle Externo de Tomada de Contas Especial (SecexTCE).

Cuidam os autos de embargos de declaração opostos pelas Sras. Sandra Maria da Silva Costa Azevedo e Sheila Chaves Gama de Souza ao Acórdão 3278/2022-TCU-Primeira Câmara.
2.	O presente feito trata, originalmente, de tomada de contas especial instaurada pela Secretaria Executiva do então Ministério do Esporte, em razão da impugnação parcial das despesas do Convênio 45/2008, firmado com a Prefeitura Municipal de Nova Iguaçu/RJ, cujo objeto era a implantação de 150 núcleos de esporte educacional do Programa Segundo Tempo (PST) , para atendimento a crianças, adolescentes e jovens, por meio do desenvolvimento de práticas esportivas educacionais.
3.	Para a consecução da avença, foi previsto o aporte de R$ 12.492.470,00, sendo R$ 10.264.970,00 oriundos da União, e o restante equivalendo à contrapartida. Em 21/12/2008, foi assinado o Primeiro Termo Aditivo ao convênio, no valor adicional de R$ 492.619,68, sendo R$ 397.500,00 oriundos do concedente, e o restante correspondendo à contrapartida do ente municipal. 
4.	Do total pactuado, somente foram liberados os valores de R$ 5.132.485,00 e R$ 397.500,00, em 4/7/2008 e 28/9/2009, respectivamente. A avença foi rescindida em 1º/11/2011, tendo em vista as "[...] dificuldades encontradas pela entidade em estruturar e implementar as ações imprescindíveis ao desenvolvimento da parceria firmada com a Prefeitura Municipal de Nova Iguaçu/RJ".
5.	Submetidos os autos a esta Corte de Contas, a então Secex/RJ promoveu a citação dos Srs. Luiz Lindbergh Farias Filho, Romário Galvão Maia, Adriano José dos Santos, Sheila Chaves Gama de Souza e Sandra Maria da Silva Costa Azevedo, do Município de Nova Iguaçu/RJ e do Instituto de Desenvolvimento Educacional, Social e Político (Idesp) , por débitos ocorridos nos respectivos períodos de gestão, em virtude da "não execução do objeto pactuado e do atingimento parcial dos objetivos avençados, que propiciou a ocorrência de impugnação parcial das despesas realizadas com os recursos do Convênio 45/2008 e aditivos, firmados com a Prefeitura Municipal de Nova Iguaçu/RJ".
6.	O mérito do processo foi analisado pela referida unidade técnica e pela SecexTCE, que assumiu a responsabilidade pela condução do feito. Após a juntada e o exame de elementos adicionais de defesa trazidos pela Sra. Sheila Chaves Gama de Souza e pelo Sr. Luiz Lindbergh Farias Filho, o Tribunal decidiu, por meio do Acórdão 3278/2022-TCU-Primeira Câmara, no que interessa ao deslinde da presente etapa processual:
	"9.1. julgar irregulares as contas dos Srs. Luiz Lindbergh Farias Filho, Sheila Chaves Gama de Souza, Adriano José dos Santos, Romário Galvão Maia e Sandra Maria da Silva Costa Azevedo e do Instituto de Desenvolvimento Educacional, Social e Político (Idesp) , em virtude das irregularidades aludidas nas letras "c1", "c2" e "c4" do item 131 da instrução da SecexTCE, nos termos dos arts. 1°, inciso I, 16, inciso III, alínea "c", 19 e 23, inciso III, da Lei 8.443/1992;
	9.2. condenar os responsáveis designados a seguir ao pagamento solidário das quantias abaixo indicada, com a incidência dos devidos encargos legais, calculados a partir das datas correspondentes até o efetivo recolhimento, na forma da legislação em vigor, nos termos dos arts. 1°, inciso I, 16, inciso III, alínea "c", 19, parágrafo único, e 23, inciso III, da Lei 8.443/1992:
	[...]
	9.2.3. Sras. Sheila Chaves Gama de Souza e Sandra Maria da Silva Costa Azevedo e Instituto de Desenvolvimento Educacional, Social e Político - Idesp:
	Valor original (R$) 
	Data da ocorrência
	Débito/Crédito

	62.850,00
	16/4/2010
	Débito

	105.900,00
	17/5/2010
	Débito

	95.270,00
	27/5/2010
	Débito

	91.748,33
	23/6/2010
	Débito

	5.600,00
	25/6/2010
	Débito

	600,00
	29/6/2010
	Crédito

	24.300,00
	8/7/2010
	Débito

	81.171,66
	29/7/2010
	Débito

	76.026,68
	27/8/2010
	Débito

	8.000,00
	5/10/2010
	Débito

[...]
9.6. aplicar as seguintes multas individuais, nos termos do art. 57 da Lei 8.443/1992:
[...]
9.6.3. Sra. Sheila Chaves Gama de Souza: R$ 100.000,00;
9.6.4. Sra. Sandra Maria da Silva Costa: R$ 100.000,00;"
7.	Irresignadas com essa deliberação, as Sras. Sandra Maria da Silva Costa Azevedo e Sheila Chaves Gama de Souza ingressaram com os presentes embargos de declaração, nos quais alegaram, em apertada síntese, que:
7.1.	Sra. Sandra Maria da Silva Costa Azevedo:
a)	não foram analisados os documentos que comprovam que a recorrente, impulsionada por sua boa-fé e sem o cometimento de erro grosseiro, deu andamento à execução do convênio até o ponto em que, independentemente de sua vontade, não mais foi possível avançar, porquanto a avença foi rescindida unilateralmente pelo órgão concedente;
b)	não há, na decisão recorrida, qualquer alusão à veemente defesa da embargante, "contestando a insinuação de que nos autos não há evidências da sua boa-fé"; trata-se de flagrante omissão, pois, segundo abalizada doutrina, a má-fé e o dolo não se presumem, de forma que o Tribunal deveria ter comprovado que a recorrente agiu com "propósitos cavilosos, intuitos contrários ao Direito ou a moral";
c)	a prescrição da pretensão punitiva do TCU é regulada pela Lei 9.873/1999, descabendo a aplicação do prazo decenal previsto na legislação civil (art. 205 do Código Civil) , nos termos da jurisprudência do STF (citou) ; e
d)	no presente caso, o termo inicial da contagem da prescrição foi a data da rescisão do convênio, em 1º/11/2011; considerando que a responsável recebeu a sua citação em 23/3/2018, não tendo havido, nesse período, nenhum ato inequívoco de apuração do fato, a multa deve ser afastada, haja vista o transcurso do prazo prescricional.
7.2.	Sra. Sheila Chaves Gama de Souza:
a)	os mesmos argumentos manejados nas letras "a", "b" e "c" do subitem anterior;
b)	não foram analisadas as alegações da recorrente quanto às medidas adotadas para a continuidade da avença e os motivos pelos quais não buscou o Poder Judiciário;
c) 	há contradição gravíssima, uma vez que foram apontadas, na dosimetria da multa, decisões desfavoráveis à responsável que não lhe dizem respeito ou estão em fase de recurso;
d)	foi inválida a notificação da recorrente pelo Ministério do Esporte, por meio de edital, porquanto não foi demonstrado o esgotamento das medidas necessárias para a sua localização; assim, considerando o termo inicial para a contagem da prescrição, em 1º/11/2011, a possibilidade de aplicação de sanção teria se esgotado em 1°/11/2016, de sorte que deve ser afastada a multa que lhe foi imputada
8.	Com isso, as embargantes requerem o provimento do expediente recursal, a fim de que sejam afastados o débito e a sanção consignados no Acórdão 3278/2022-TCU-Primeira Câmara.
9.	Preliminarmente, observo que os presentes embargos de declaração preenchem os requisitos de admissibilidade previstos no art. 34, caput e § 1º, da Lei 8.443/1992, motivo pelo qual podem ser conhecidos.
10.	Quanto ao mérito, não persistem os vícios alegados pelas recorrentes.
11.	Com relação à prescrição da pretensão punitiva, a questão foi enfrentada nos itens 40 a 48 do voto condutor da decisão atacada, de sorte que as embargantes tentam rediscutir o critério adotado na ocasião, o qual é perfilhado pela jurisprudência desta Casa, no sentido da aplicação do prazo decenal, nos termos do Código Civil.
12.	Na oportunidade, ressaltei que, mesmo que se admitisse a incidência do regime da Lei 9.873/1999, não teria ocorrido prescrição, seja da pretensão ressarcitória, seja da punitiva. Não é necessária a repetição da análise realizada, cabendo ao responsável a leitura dos itens pertinentes no voto condutor do acórdão recorrido.
13.	Quanto à suposta nulidade da notificação da Sra. Sheila Chaves Gama de Souza no âmbito do então Ministério do Esporte, tal questão não é relevante para o deslinde do presente feito. 
14.	A uma porque a contagem da prescrição foi interrompida com a citação válida ocorrida nesta Corte de Contas, a qual está sujeita ao prazo decenal, conforme a jurisprudência já mencionada. A duas porque vige o entendimento nesta Casa de que eventual vício no exercício do contraditório, durante a fase interna da tomada de contas especial, não contamina o processo no âmbito do TCU, uma vez que é nesta que é assegurado o direito de defesa das partes, a partir da citação válida (Acórdão 6501/2010-TCU-Primeira Câmara, 2.308/2011-2ª Câmara e 1.522/2016-Plenário, dentre outros) .
15.	Logo, devem ser rejeitadas as questões preliminares trazidas pelas recorrentes.
16.	Sobre a alegação de que as gestoras agiram com boa-fé, ressalto que acolhi a manifestação da SecexTCE de que tal circunstância não foi comprovada nos autos, não cabendo falar em omissão. A propósito, é preciso destacar que essa análise não tem como propósito subsidiar o afastamento da responsabilidade financeira das pessoas arroladas, mas sim, possibilitar a fixação de novo e improrrogável prazo que estas providenciem o recolhimento da importância devida, atualizada monetariamente e sem a incidência de juros de mora, nos termos do art. 202 do Regimento Interno do TCU.
17. 	Para tanto, o Tribunal avalia a boa-fé objetiva dos responsáveis, a qual "leva em consideração a prática efetiva e as consequências de determinado ato à luz de um modelo de conduta social, adotada por um homem leal, cauteloso e diligente, em lugar de indagar-se simplesmente sobre a intenção daquele que efetivamente o praticou" (SIMÕES, Luiz Felipe Bezerra Almeida. A Caracterização da Boa-fé nos Processos de Contas. Revista do Tribunal de Contas da União. Brasília, v. 32, n. 88, abr./jun. 2001, p. 73) .
18.	Tomando como base essas premissas, entendi que as Sras. Sandra Maria da Silva Costa Azevedo e Sheila Chaves Gama de Souza atuaram com grande distanciamento frente ao dever de cuidado objetivo esperado, pois violaram frontalmente a disciplina normativa que rege a realização de convênios e instrumentos congêneres. 
19.	Conforme expus no voto condutor do Acórdão 3278/2022-TCU-Primeira Câmara, a execução do Convênio 45/2008 se notabilizou pelo completo descontrole e desorganização quanto à documentação das ações supostamente realizadas para a execução do Programa Segundo Tempo. 
20.	Tomando como base os elementos acostados aos autos, entendi que as responsáveis não demonstraram a regular consecução da avença, tanto em seu aspecto físico como financeiro, tendo em vista a ausência de uma prestação de contas minimamente organizada contendo os documentos exigidos pelo instrumento convenial e pelas normas de regência.
21.	Diante dessas circunstâncias, de absoluta falta de transparência com relação à aplicação dos recursos públicos, a ponto de não ser possível certificar a boa e regular utilização dos valores transferidos, compreendo que não está configurada a boa-fé objetiva das embargantes, tendo sido escorreita a posição adotada na deliberação embargada.
22.	No que se refere à responsabilização, registro que as Sras. Sheila Chaves Gama de Souza e Sandra Maria da Silva Costa Azevedo exerceram os cargos de Prefeita e Secretária Municipal de Esporte e Lazer do Município de Nova Iguaçu/RJ, respectivamente, a partir de 1º/4/2010, tendo atuado como gestoras do convênio desde essa data até o seu encerramento, em 28/3/2011.
23.	Na situação em exame, as aludidas agentes não foram responsabilizadas por terem interrompido a execução da avença, iniciada pelo prefeito antecessor, mas por terem conduzido o Convênio 45/2008 com o mesmo nível de descontrole e falta de documentação das despesas supostamente realizadas, o que culminou com a não comprovação da realização das ações pactuadas, durante o período de suas gestões. 
24.	Com relação à documentação suscitada nas letras "a" do subitem 7.1 e "b" do subitem 7.2 supra, registro que o processo mereceu ampla dilação probatória, inclusive com a admissão da juntada de elementos adicionais de defesa, como nova instrução da SecexTCE e manifestação do MPTCU, em respeito ao princípio da verdade real e do formalismo moderado. 
25.	No caso, todos os elementos e linhas argumentativas trazidas pelo recorrente foram enfrentadas na decisão atacada, não cabendo falar em omissão no exame das peças indicadas pelas recorrentes.
26.	Ainda se assim não fosse, é preciso lembrar que o julgador não é obrigado a se manifestar sobre todos os argumentos e documentos trazidos pela parte, podendo decidir com base no conjunto fático e probatório que reputa suficiente para firmar a sua convicção. Essa tese, de ampla aceitação na jurisprudência desta Corte de Contas e dos Tribunais Superiores, aplica-se, inclusive, após o advento do Código de Processo Civil de 2015.
27. 	Nesse sentido, cabe transcrever a ementa do seguinte julgado do STJ:
"Mesmo após a vigência do CPC/2015, não cabem embargos de declaração contra decisão que não se pronuncie tão somente sobre argumento incapaz de infirmar a conclusão adotada. Os embargos de declaração, conforme dispõe o art. 1.022 do CPC/2015, destinam-se a suprir omissão, afastar obscuridade ou eliminar contradição existente no julgado. O julgador não está obrigado a responder a todas as questões suscitadas pelas partes, quando já tenha encontrado motivo suficiente para proferir a decisão. A prescrição trazida pelo inciso IV do § 1º do art. 489 do CPC/2015 ["§ 1º Não se considera fundamentada qualquer decisão judicial, seja ela interlocutória, sentença ou acórdão, que: (...) IV - não enfrentar todos os argumentos deduzidos no processo capazes de, em tese, infirmar a conclusão adotada pelo julgador"] veio confirmar a jurisprudência já sedimentada pelo STJ, sendo dever do julgador apenas enfrentar as questões capazes de infirmar a conclusão adotada na decisão." (EDcl no MS 21.315-DF, Rel. Min. Diva Malerbi. Desembargadora convocada do TRF da 3ª Região, julgado em 8/6/2016, DJe 15/6/2016) .
28.	Por fim, quanto ao suposto equívoco na indicação das decisões que configurariam os antecedentes da Sra. Sheila Chaves Gama de Souza, registro que tais deliberações não foram consideradas na dosimetria da pena da ex-prefeita, conforme claramente exposto no item 100 do voto condutor do Acórdão 3278/2022-TCU-Primeira Câmara.
29.	Logo, não há razão para a reforma no valor da multa imposto na decisão atacada.
30.	Diante de todo exposto, VOTO por que seja adotada a deliberação que ora submeto a este Colegiado.
TCU, Sala das Sessões, em 16 de agosto de 2022.
BENJAMIN ZYMLER 
Relator